臺灣高等法院刑事裁定
109年度抗字第163號
抗  告  人  臺灣新北地方檢察署檢察官                    
受  刑  人  陳文哲  




上列抗告人因聲請定其應執行刑之案件，不服臺灣新北地方法院
108年度聲字第4231號，中華民國109年1月3日第一審裁定（聲請
案號：臺灣新北地方檢察署108年度執聲字第3104號、108年度執
字第4507號），提起抗告，本院裁定如下：
    主  文
抗告駁回。
    理  由
一、原裁定意旨略以：
  ㈠應以有期徒刑9月為下限、6年5月為上限：
    1.受刑人陳文哲因犯毒品危害防制條例等案件，分別經判處
      如附表所示之刑，且均已分別確定在案，有附表所示各罪
      之判決書及本院被告前案紀錄表各1份在卷可稽（附表編
      號1偵查機關年度案號欄應補充、更正為「107年度毒偵字
      第717 、1648號」）。其中附表編號1、5 至7、9 所示之
      案件，為得易科罰金之罪；附表編號2至4、8、10至11所
      示之案件，則為不得易科罰金之罪，因受刑人已出具定刑
      聲請切結書1紙，請求將附表所示各罪聲請合併定應執行
      刑，故檢察官所為本件聲請應屬正當。
    2.又附表編號2至4之罪，前經原審法院於107年度審訴字第8
      37號判決定應執行有期徒刑1年7月確定；附表編號5至7之
      罪，前經原審法院於107年度審訴字第837號判決定應執行
      有期徒刑1年確定；附表編號8之罪，前經原審法院107年
      度審訴字第1362號判決定應執行有期徒刑11月確定；附表
      編號9之罪，前經原審法院107年度審訴字第1362號判決定
      應執行有期徒刑6月確定；附表編號10之罪，前經原審法
      院107年度審訴字第1546號判決定應執行有期徒刑1年確定
      ；附表編號11之罪，前經原審法院107年度審訴字第2025
      號判決定應執行有期徒刑1年確定等情，亦有前揭本院被
      告前案紀錄表可資佐證，故此裁定除不得重於附表所示各
      罪加計之總和外，亦應受內部界限之拘束，即應以上揭原
      定之執行刑與附表編號1之罪宣告刑的總和為上限（即5月
      ＋1年7月＋1年＋11月＋6月＋1年＋1年＝6年5月），又因附表所
      示各罪之宣告刑最長期者為9月，本件裁定應以9月為定應
      執行刑之下限。
  ㈡受刑人應執行有期徒刑3年5月：
    由於附表所示各罪均為施用毒品罪（共15罪），犯罪之動機
    、目的、類型、行為態樣及手段相仿，所侵害者復均非具有
    不可替代性、不可回復性之個人法益，責任非難重複之程度
    較高，且施用毒品行為，與一般犯罪行為有截然不同的性質
    ，其本質上係藥物濫用、物質依賴，自殘的性質明顯，侵害
    或侵害的危險性十分隱晦，故實無大幅執行之必要，應可酌
    定較低之執行刑。又審酌本件15次施用毒品犯行（包括第一
    級毒品海洛因及第二級毒品甲基安非他命），橫跨於民國10
    6年10月30日至107年7月5日之間，前後僅有8個月左右的時
    間，顯係相近期間所為之施用行為。而附表編號2及5之罪、
    編號3及6之罪、編號4及7之罪、編號8及9之罪均係受刑人單
    一次接受採尿，送驗結果嗎啡、安非他命、甲基安非他命同
    時呈陽性反應，才會被認定有施用第一級毒品及第二級毒品
    之行為，可以認為附表編號2及5之罪、編號3及6之罪、編號
    4及7之罪、編號8及9之罪彼此間的獨立性是非常薄弱的。再
    者，若將本件15次的施用毒品罪之宣告刑予以累加，再略減
    或不減以定應執行刑，結果將導致與販賣、轉讓毒品案件之
    科刑接近，與受刑人單純施用毒品的行為相比，其間不合理
    之處至為明顯。另再考量毒品濫用應有其他各式各樣的因素
    ，監禁手段對於施用毒品問題之矯治效能有一定程度的極限
    後，原審法院認為受刑人應執行有期徒刑3年5月最為適當，
    但因為本件係得易科罰金之罪與不得易科罰金之罪併合處罰
    ，並沒有必要再另外諭知易科罰金之折算標準等語。
二、抗告意旨略以：原裁定將附表所示各罪合併僅定應執行有期
    徒刑3年5月，固在上揭各刑中之最長期有期徒刑9月以上，
    各刑合併之刑期有期徒刑6年5月，固未逾越刑法第51條第5
    款所定法律上外部性界限。惟參以受刑人本院被告前案紀錄
    表所載本案受刑人之犯罪歷程，其自97年迄今即已多次因施
    用毒品罪而經法院判刑確定並入監執行，其犯行之可非難性
    實不同於一般反覆施用毒品者，又其因施用毒品等案件入監
    服刑曾長達8年多(即97年6月15日入監至105年12月9目假釋
    出監為止)，仍於假釋出監後再犯施用毒品遭法院判刑，足
    認受刑人於長達8年多之服刑期間均未能予以戒除毒癮，是
    原裁定認3年5月之刑期即足以達到隔離效果而得以使受刑人
    戒除毒癮乙節，顯屬謬誤。又依原裁定結果，自定刑上限刪
    減達3年之刑度，將使受刑人如原聲請書附表編號5至7、10
    、11等部分原應執行有期徒刑1年、1年、1年之共計7次施用
    毒品犯行全然未受評價，實過度給予受刑人超額之刑罰優惠
    ，而濫用量刑裁量權，致所定應執行刑過輕，有悖刑法公平
    正義理念之貫徹，有不當鼓勵犯罪之虞，堪認原裁定已違背
    量刑之內部性界限，而有適用法則不當之違背法令事由。原
    裁定復未說明為上開裁量之情由，亦有裁定不備理由之違失
    ，尚非妥適，請撤銷原裁定，另為適當之裁定等語。
三、按裁判確定前犯數罪者，併合處罰之。但有下列情形之一者
    ，不在此限：一、得易科罰金之罪與不得易科罰金之罪。二
    、得易科罰金之罪與不得易服社會勞動之罪。三、得易服社
    會勞動之罪與不得易科罰金之罪。四、得易服社會勞動之罪
    與不得易服社會勞動之罪。前項但書情形，受刑人請求檢察
    官聲請定應執行刑者，依第51條規定定之。又數罪併罰，有
    二裁判以上者，依刑法第五十一條規定，定其應執行刑；數
    罪併罰，分別宣告其罪之刑，依下列各款定其應執行者：宣
    告多數有期徒刑者，於各刑中之最長期以上，各刑合併之刑
    期以下，定其刑期。但不得逾三十年。刑法第50條、第53條
    、第51條第5 款分別定有明文。次按數罪併罰之定應執行之
    刑，係出於刑罰經濟與責罰相當之考量，並非予以犯罪行為
    人或受刑人不當之利益，為一種特別的量刑過程，相較於刑
    法第57條所定科刑時應審酌之事項係對一般犯罪行為之裁量
    ，定應執行刑之宣告，乃對犯罪行為人本身及所犯各罪之總
    檢視，除應考量行為人所犯數罪反應出之人格特性，並應權
    衡審酌行為人之責任與整體刑法目的及相關刑事政策，在量
    刑權之法律拘束性原則下，依刑法第51條第5 款之規定，採
    限制加重原則，以宣告各刑中之最長期為下限，各刑合併之
    刑期為上限，但最長不得逾30年，資為量刑自由裁量權之外
    部界限，並應受法秩序理念規範之比例原則、平等原則、責
    罰相當原則、重複評價禁止原則等自由裁量權之內部抽象價
    值要求界限之支配，使以輕重得宜，罰當其責，俾符合法律
    授與裁量權之目的，以區別數罪併罰與單純數罪之不同，兼
    顧刑罰衡平原則。個案之裁量判斷，除非有全然喪失權衡意
    義或其裁量行使顯然有違比例、平等諸原則之裁量權濫用之
    情形，即不得任意指其為違法（參照最高法院100 年度臺上
    字第314 號裁定意旨）。是對於定應執行刑之案件，法院所
    為刑之酌定，本屬自由裁量事項，倘未逾法定裁量範圍（即
    各刑中之最長期以上、各刑合併之刑期以下之法定範圍內）
    ，即難謂其職權之行使有違誤。
四、經查：
  ㈠本件受刑人因違反毒品危害防制條例等罪，經臺灣新北地方
    法院先後判處如附表所示之刑，而各罪均未據上訴而確定在
    案，俱有各該刑事判決書及本院被告前案紀錄表附卷可憑（
    見108年度執聲字第3104號卷，下稱執聲卷，第6至23頁、本
    院卷第46至53頁），嗣經檢察官向最後事實審之原審法院聲
    請定其應執行之刑。
  ㈡揆諸前揭說明，本件應於各刑中之最長期以上（即有期徒刑9
    月以上），各刑合併之刑期以下（即8年以下），定其應執
    行之刑期；又㈠如附表編號2至4、5至7所示之罪，業經臺灣
    新北地方法院以107年度審訴字第837號判決分別定其應執行
    之刑為有期徒刑1年7月、1年確定；㈡附表編號8、9所示之罪
    （各2罪），亦經同院以107年度審訴字第1362號判決分別定
    其應執行之刑為有期徒刑11月、6月；㈢附表編號10所示之2
    罪，亦經同院以107年度審訴字第1546號判決定其應執行之
    刑為有期徒刑1年；㈣附表編號11所示之2罪，亦經同院以107
    年度審訴字第2025號判決定其應執行之刑為有期徒刑1年確
    定等情，分別有上開刑事判決書及本院被告前案紀錄表附卷
    可按（見執聲卷第8、11、15、20頁、本院卷第47、50、52
    、53頁）。從而，原裁定就抗告人所犯如附表所示各罪，定
    其應執行之刑為有期徒刑3年5月，既在外部性界限（即有期
    徒刑8年以下）、內部性界限（即6年5月，合計附表編號2至
    4、5至7、8、9、10、11所示之各罪分別定其應執行刑為有
    期徒刑1年7月、1年、11月、6月、1年、1年，與附表編號1
    所示之罪宣告刑有期徒刑5月，獲有減少有期徒刑1年7月之
    利益）之範圍內，自難認原審法院就本件裁量權之行使，有
    何違法或不當之處。
  ㈢抗告意旨以受刑人自97年迄今即已多次因施用毒品罪而經法
    院判刑確定並入監執行，其犯行之可非難性不同於一般反覆
    施用毒品者，又其因施用毒品等案件入監服刑曾長達8年多
    ，仍於假釋出監後再犯施用毒品遭法院判刑，足認受刑人於
    長達8年多之服刑期間均未能予以戒除毒癮，是原裁定認3年
    5月之刑期即足以達到隔離效果而得以使受刑人戒除毒癮乙
    節，顯屬謬誤，且原裁定結果，自定刑上限刪減達3年之刑
    度，將使受刑人如原聲請書附表編號5至7、10、11等部分犯
    行全然未受評價，實過度給予受刑人超額之刑罰優惠，而濫
    用量刑裁量權，致所定應執行刑過輕，有悖刑法公平正義理
    念之貫徹，有不當鼓勵犯罪之虞，堪認原裁定已違背量刑之
    內部性界限，而有適用法則不當之違背法令事由等語，提起
    本件抗告。惟受刑人所犯如附表編號1至11所示之罪，既經
    檢察官一併向原審法院為定應執行刑之聲請，原審自應將檢
    察官所聲請定執行刑之數罪整體併予以審酌，並參核各情後
    為定刑。本院審酌受刑人所犯如附表編號1至11之犯罪類型
    ，均屬相同罪質行為之施用第一級毒品罪及施用第二級毒品
    罪，責任非難重複之程度較高，而施用毒品犯行主要係戕害
    自身身體健康，對他人法益尚未造成實質侵害，反社會性程
    度相對較低，此類偏差行為允宜多予矯治而非專以報應刑待
    之，數罪之整體非難評價即應予減輕，復附表編號1至11所
    示之罪之犯罪日期集中分布在106年10月30日至107年7月5日
    間，犯罪日期並非相距甚遠，堪認原審已整體性地為綜合評
    價受刑人犯罪行為之不法與罪責程度、所犯各罪間彼此之關
    聯性，及數罪對法益侵害之加重效應、罪數所反映之受刑人
    人格特性與犯罪傾向、對其施以矯正之必要性等情從而酌減
    其刑，揆諸前揭說明，原審所為裁量並未逾法定刑範圍，且
    無違背制度目的、公平正義或濫用裁量權之情形，即無違法
    或不當，且原裁定於遵守定執行刑之內外部界限下，所定本
    件應執行之刑，核屬其裁量職權之適法行使，難認有何違法
    或失當之處。原裁定就本件定刑之結果相較於定刑前固減3
    年之刑度，惟此係原裁定就附表編號1至11所示之罪間綜合
    評價而予酌減之結果，尚難認有過度評價恤刑因素之嫌，是
    抗告人此之主張，尚非可採。綜上，抗告人執前詞指摘原裁
    定定刑失當，為無理由，應予駁回。
五、據上論斷，應依刑事訴訟法第412條，裁定如主文。
中    華    民    國    109    年    2    月    24    日
                  刑事第二十五庭審判長法  官  宋松璟
                                      法  官  文家倩
                                      法  官  黃翰義
以上正本證明與原本無異。
如不服本裁定，應於收受送達後五日內向本院提出抗告狀。
                                      書記官  賴尚君
中    華    民    國    109   年    2     月    24    日
附表：
編號  1 2 3 罪名  毒品危害防制條例 （施用二級毒品） 毒品危害防制條例（施用一級毒品） 毒品危害防制條例（施用一級毒品） 宣告刑  有期徒刑5月 有期徒刑9月 有期徒刑8月 犯罪日期  107年1月2日晚上10時為警採尿往前回溯96小時內之某時 106年12月3日 106年11月20日 偵查（自訴）機關年度案號  臺灣新北地方檢察署107年度毒偵字第717、1648號 臺灣新北地方檢察署106年度毒偵字第10651、10885、10974號  最後事實審 法院 臺灣新北地方法院 臺灣新北地方法院   案號 107年度簡字第2347號 107年度審訴字第837號   判決日期 107年4月13日 107年6月14日  確定判決 法院 同上 同上   案號 同上 同上   確定日期 107年8月13日 107年9月25日  

編號  4 5 6 罪名  毒品危害防制條例 （施用一級毒品） 毒品危害防制條例（施用二級毒品） 毒品危害防制條例（施用二級毒品） 宣告刑  有期徒刑7月 有期徒刑6月 有期徒刑5月 犯罪日期  106年10月30日 106年12月3日 106年11月20日 偵查（自訴）機關年度案號  臺灣新北地方檢察署106年度毒偵字第10651、10885、10974號   最後事實審 法院 臺灣新北地方法院    案號 107年度審訴字第837號    判決日期 107年6月14日   確定判決 法院 同上    案號 同上    確定日期 107年9月25日   

編號  7 8 9 罪名  毒品危害防制條例 （施用二級毒品） 毒品危害防制條例（施用一級毒品） 毒品危害防制條例（施用二級毒品） 宣告刑  有期徒刑4月 有期徒刑7月2次 有期徒刑4月2次 犯罪日期  106年10月30日 107年1月26日上午11時30分為新北地檢署觀護人室採尿回溯26小時內之某時、107年2月28日 107年1月23日、107年2月28日 偵查（自訴）機關年度案號  臺灣新北地方檢察署106年度毒偵字第10651、10885、10974號 臺灣新北地方檢察署107年度毒偵字第1880、2133號  最後事實審 法院 臺灣新北地方法院 臺灣新北地方法院   案號 107年度審訴字第837號 107年度審訴字第1362號   判決日期 107年6月14日 107年8月30日  確定判決 法院 同上 同上   案號 同上 同上   確定日期 107年9月25日 107年10月3日  

編號  10 11  罪名  毒品危害防制條例（施用一級毒品） 毒品危害防制條例（施用一級毒品）  宣告刑  有期徒刑7月2次 有期徒刑8月2次  犯罪日期  107年4月7日、 107年4月23日 107年6月21日、107年7月5日  偵查（自訴）機關年度案號  臺灣新北地方檢察署107年度毒偵字第3623、4069號 臺灣新北地方檢察署107年度毒偵字第5980、6274號  最後事實審 法院 臺灣新北地方法院 臺灣新北地方法院   案號 107年度審訴字第1546號 107年度審訴字第2025號   判決日期 107年9月19日 107年12月20日  確定判決 法院 同上 同上   案號 同上 同上   確定日期 107年10月23日 108年1月22日